【裁判字號】    97,上訴,3316
【裁判日期】    970819
【裁判案由】    毒品危害防制條例
【裁判全文】
臺灣高等法院刑事判決                97年度上訴字第3316號
上  訴  人  臺灣桃園地方法院檢察署檢察官
被      告  甲○○
                    現於台灣桃園監獄
指定辯護人  本院公設辯護人  乙○○
上列上訴人因毒品危害防制條例案件，不服臺灣桃園地方法院97
年度訴字第392號，中華民國97年6月11日第一審判決（起訴案號
：臺灣桃園地方法院檢察署97年度偵字第117號），提起上訴，
本院判決如下：
    主  文
上訴駁回。
    理  由
一、公訴意旨略以：被告甲○○，明知海洛因係毒品危害防制條
    例第二條第二項第一款所列之第一級毒品，依法不得販賣，
    竟基販賣第一級毒品之犯意，先於民國九十五年十月中旬某
    日，在桃園縣中壢市○○路○街廟前，以新台幣（下同）一
    千元之代價販賣第一級毒品海洛因一包予鄭龍安及姓名、年
    籍不詳綽號「阿西」之成年男子；復於同年十一月六日，在
    同縣市○○○街五七號四樓住處內，以一千元之代價販賣第
    一級毒品海洛因一包予鄭龍安及「阿西」，因認被告涉犯毒
    品危害防制條例第四條第一項之販賣第一級毒品罪嫌。
二、按犯罪事實應依證據認定之，無證據不得認定犯罪事實；不
    能證明被告犯罪者，應諭知無罪之判決，刑事訴訟法第一百
    五十四條第二項、第三百零一條第一項分別定有明文。又無
    證據能力、未經合法調查之證據，不得作為判斷之依據，同
    法第一百五十五條第二項復有規定。而如未能發現相當證據
    ，或證據不足以證明，自不能以推測或擬制之方法，以為裁
    判基礎；認定犯罪事實所憑之證據，無論為直接證據或間接
    證據，其為訴訟上之證明，須於通常一般之人均不致於有所
    懷疑，而得確信其為真實之程度者，始得據之為有罪之認定
    ，最高法院分別著有四十年台上字第八六號判例意旨、七十
    六年台上字第四九八六號判例要旨可資參照。
三、又按刑事訴訟法第一百五十六條第二項規定：被告或共犯之
    自白，不得作為有罪判決之唯一證據，仍應調查其他必要之
    證據，以察其是否與事實相符。其立法意旨乃在防範被告或
    共犯自白之虛擬致與真實不符，而對自白在證據上之價值加
    以限制，明定須藉補強證據以擔保其真實性。並非絕對可由
    法院自由判斷該被告或共犯之自白之證明力；若不為調查，
    而專憑此項自白據為被告犯罪事實之認定，即與上開規定有
    違；又此所謂共犯，包括任意共犯及必要共犯（含對向犯罪
    之共犯）。矧毒品危害防制條例第十七條規定，犯施用、販
    賣或持有毒品罪，供出毒品來源，因而破獲者，得減輕其刑
    ，則施用、販賣或持有毒品之人，如供出毒品之來源因而破
    獲者，既得邀減輕其刑之寬典，為擔保其所為不利於對向共
    犯之陳述之真實性，尤應有足以令人確信其陳述為真實之補
    強證據。而所謂補強證據，則指該自白本身之外，其他足以
    證明自白之犯罪事實確具有相當程度真實性之證據而言，雖
    所補強者，非以事實之全部為必要，但亦須因補強證據與自
    白之相互利用，足使犯罪事實獲得確信者，始足當之（最高
    法院九十七年度台上字第一六四０號、九十七年度台上字第
    二一五八號、九十七年度台上字第一九三八號判決意旨參照
    ）。
四、本件公訴人認被告涉有前開犯嫌，無非以被告自承曾居住在
    桃園縣中壢市○○○街五七號四樓、證人鄭龍安之證述及其
    於另案遭查扣之海洛因一包、證人李家齊之證述作為主要論
    據。訊據被告甲○○堅詞否認有何違反毒品危害防制條例之
    犯行，辯稱並未販賣第一級毒品海洛因等語。
五、經查：
  (一)證人鄭龍安於九十五年十一月八日因違反毒品危害防制條例
    案件經警方逮捕，並於身上查獲毒品，於同日十六時三十分
    許在桃園縣政府警察局中壢分局中壢派出所製作警詢筆錄時
    證稱：查獲之毒品係向綽號「阿剛」之男子購買，都是去桃
    園縣中壢市○○路上之「游騎兵遊戲場」找他（見九十五年
    度毒偵字第五九三一號偵查卷第八頁）；於同日十八時九分
    許在桃園縣政府警察局中壢分局偵查隊製作警詢筆錄時始稱
    係向綽號「海哥」之被告購買海洛因（見九十六年度偵字第
    一三三四０號偵查卷第一四至一五頁），並於偵查、原審均
    稱係向被告購買海洛因，證人鄭龍安前後證述不一，且不到
    二小時之時間內，於二份警詢筆錄中為不同之證述，其證言
    之真實性已令人難以遽信，且證人鄭龍安於警詢時復稱：我
    要求警方查獲後能提供獎金給我（見九十六年度偵字第一三
    三四０號偵查卷第一五頁）；於偵查中亦稱：是因為持有海
    洛因遭警查獲，才檢舉被告（見九十七年度偵字第一一七號
    偵查卷第十頁），其動機雖無不法，但依其動機觀之，亦非
    無為領取檢舉獎金或希獲減刑而為誣陷之可能，故證人鄭龍
    安於何時之證述與事實相符，即難遽為評斷，而仍應有其他
    事證加以補強，方得認其後於警詢、偵查、原審審理時所為
    不利被告之供述屬實。
  (二)被告雖自承曾居住在桃園縣中壢市○○○街五七號四樓，然
    警方於九十五年十月二日前往該處搜索，僅查獲安非他命玻
    璃球吸食器一個、削尖吸管一支、針筒一支、葡萄糖一小包
    ，並未查獲海洛因（見原審九十五年度聲搜字第一０二０號
    卷）；於九十五年十一月九日再次前往該處搜索，亦無搜索
    到任何物品（見原審九十五年度聲搜字第一一二二號卷），
    是被告居住於桃園縣中壢市○○○街五七號四樓之事實，並
    無法作為有關證人鄭龍安證述有向被告購買海洛因證述之補
    強證據。
  (三)證人即警員李家齊雖證稱有於搜索被告家時發現證人鄭龍安
    所稱沙發下之暗洞，然證人李家齊並未於該處搜到任何毒品
    ，已如前述，是證人李家齊此部分證詞，亦無法作為有關證
    人鄭龍安證述有向被告購買海洛因證述之補強證據。
  (四)至於鄭龍安遭查獲時身上所扣得之海洛因一包，僅能證明鄭
    龍安持有海洛因之事實，並無法證明該海洛因係向被告購買
    ，故不足以作為本案之補強證據。
  (五)綜上，本件證人鄭龍安於警詢、偵查及原審審理中所為向被
    告購買海洛因證述，與其於最初警詢時之證述截然不同而難
    遽信屬實；而其他證據亦不足以作為被告有販賣海洛因之補
    強證據。證人鄭龍安先前所為不利於被告之證述，其供述之
    動機原已可疑，且亦缺乏其他補強證據佐證已擔保其真實性
    ，自不能遽認被告有何公訴人所指販賣海洛因與鄭龍安及「
    阿西」之犯行。此外，復查無其他積極證據可資認定被告確
    有販賣海洛因與鄭龍安、「阿西」，揆諸前揭說明及「罪證
    有疑，利於被告」之證據法則，被告被訴販賣第一級毒品海
    洛因予鄭龍安、「阿西」之犯行即屬不能證明，原審因而為
    被告無罪之諭知，於法並無不合，檢察官上訴意旨仍執前詞
    指摘原判決不當，為無理由，應予駁回。
據上論斷，應依刑事訴訟法第368條，判決如主文。
本案經檢察官郭啟東到庭執行職務。
中    華    民    國    97    年    8    月    19    日
                  刑事第八庭審判長法  官  鄭文肅
                                  法  官  張明松
                                  法  官  蔡光治
以上正本證明與原本無異。
如不服本判決，應於收受送達後十日內向本院提出上訴書狀，其
未敘述上訴之理由者並得於提起上訴後十日內向本院補提理由書
（均須按他造當事人之人數附繕本）。
                                  書記官  陳韋杉
中    華    民    國    97    年    8     月    19    日


司法院資訊處製作；財團法人民間司法改革基金會備份。
